【裁判字號】    91,親,186
【裁判日期】    920312
【裁判案由】    否認子女
【裁判全文】
臺灣板橋地方法院民事判決  九十一年度親字第一八六號
    原      告  丁○○
    被      告  丙○○
    兼
    法定代理人  乙○○
    訴訟代理人  甲  ○
右當事人間否認子女事件，本院判決如左：
    主      文
確認被告丙○○（民國八十一年十二月二十六日生）非被告乙○○自原告受胎所生之
婚生子。
訴訟費用由被告負擔。
    事      實
甲、原告方面：
  一、聲明：如主文所示。
  二、陳述：
  （一）原告與被告乙○○原係夫妻關係，惟二人於八十一年三月二十七日離婚，然
        被告乙○○於八十一年十二月二十六日產下一子即被告丙○○，回溯計算其
        受胎期間，依民法第一千零六十三條第一項規定，推定被告丙○○為原告與
        被告乙○○所生之婚生子。惟兩造因感情淡薄，自八十年九月間起已呈分居
        狀態，並無同房之事實，因此被告丙○○與原告並無血緣關係，實際上，被
        告丙○○係被告乙○○自他人受胎所生，而非被告乙○○自原告受胎所生之
        子。
  （二）依民法第一千零六十三條第二項但書規定，提起否認子女之訴，「應於知悉
        子女出生之日起，一年內為之」，查原告係於九十一年八月間經由被告乙○
        ○之母甲○告知，始知悉被告乙○○在外生有一子即被告丙○○，因此原告
        提起本件確認之訴，尚未逾一年之除斥期間。爰提起本件否認子女訴訟，請
        求確認被告丙○○非被告乙○○自原告受胎所生之婚生子。
  三、證據：提出戶籍謄本二件為證。
乙、被告方面：
  一、聲明：同意原告之請求。
  二、陳述：
  （一）對於本件原告主張之事實無意見，被告丙○○確非被告乙○○與原告所生之
        子。
  （二）對於法務部調查局鑑定通知書無意見。
  三、證據：聲請訊問證人即被告之妹陳淑君。
丙、本院依職權囑託法務部調查局鑑定兩造間親子血緣關係。
     理      由
一、按關於認諾及訴訟上自認或不爭執事實之效力，於第五百八十九條否認子女之訴
    ，不適用之，民事訴訟法第五百九十四條定有明文。本件被告於言詞辯論期日同
    意原告之請求並就原告主張之事實為自認，揆諸首揭法條之說明，自不發生被告
    認諾或不爭執事實之效力，合先敘明。
二、原告主張其與被告乙○○原係夫妻關係，於八十一年三月二十七日離婚，而原告
    於八十一年十二月二十六日分娩產下一子即被告丙○○之事實，業據其提出戶籍
    謄本一件為證，並為被告所自認，堪信為真實。
三、原告主張其與被告乙○○因感情淡薄，自八十年九月間起已分居，且分居後即未
    有夫妻性生活之事實，業經證人即被告之妹陳淑君證述屬實（參見本院九十二年
    二月二十六日言詞辯論筆錄）屬實，並為被告所自認。綜上，原告主張其與被告
    乙○○於被告乙○○受胎懷有被告丙○○之期間並未同居之事實，堪信為真實。
四、本院依職權函請法務部調查局，就原告與被告丙○○間之親子血緣關係進行鑑定
    ，以確定被告丙○○之血緣關係，經法務部調查局以人類紅血球型ＡＢＯ式血型
    鑑定法、人類遺傳因子ＤＮＡ  ＳＴＲ式型別鑑定法鑑定結果，被告丙○○之Ｄ
    ＮＡ  ＳＴＲ式ＦＧＡ、ＴＨ０１、ＴＰＯＸ、ＣＳＦ１ＰＯ、Ｄ１３Ｓ３１７
    、Ｄ８Ｓ１１７９、Ｄ２１Ｓ１１、Ｄ１８Ｓ５１、Ｄ１９Ｓ４３３型別等九項
    與原告之各項相對應型別均矛盾，因此認為原告不可能為被告丙○○之生父，此
    有法務部調查局九十二年二月十四日調科肆第00000000000號鑑定通
    知書暨所附ＤＮＡ型別鑑定記錄表各一紙附卷可參。準此，經上開科學鑑定之結
    果既可排除原告為被告丙○○之父親之血緣關係，自堪認原告主張被告丙○○非
    被告乙○○自原告受胎所生，而係自第三人受胎所生等情，要屬真實，堪以採信
    。
五、關於原告是否係於知悉被告丙○○出生之日起一年內提起本件訴訟乙節，經查被
    告潘紀丞雖係於八十一年十二月二十六日出生，然原告係於八十年九月間即與被
    告乙○○分居，已如前述；又原告主張其係於九十一年八月間經由被告乙○○之
    母甲○告知，始知悉被告乙○○在外生有一子即被告丙○○等情，已為被告所自
    認，堪認原告係自該時起始知悉上情，參酌原告係於九十一年十一月六日向本院
    提起本件訴訟，有本院收狀戳可憑等情以觀，自應認原告主張其係於知悉被告丙
    ○○出生之日起一年內提起本件訴訟等情，堪以憑信。
六、按「從子女出生日回溯第一百八十一日起至第三百零二日止為受胎期間」；「妻
    之受胎，係在婚姻關係存續中者，推定其所生子女為婚生子女」、「前項推定，
    如夫妻之一方能證明妻非自夫受胎者，得提起否認之訴。但應於知悉子女出生之
    日起，一年內為之」，民法第一千零六十二條第一項及同法第一千零六十三條第
    一項、第二項分別定有明文。經查，本件被告乙○○於八十一年十二月二十六日
    產下被告丙○○之時，經回溯其受胎期間係在其與原告婚姻關係存續期間，依法
    雖應推定被告丙○○為原告與被告乙○○所生之婚生子，然如上所述，被告丙○
    ○既非被告乙○○自原告受胎所生，原告於知悉被告丙○○出生之日起一年內提
    起本件訴訟，請求確認被告丙○○非被告乙○○自原告受胎所生之婚生子，於法
    洵屬有據，應予准許。
七、據上論結，本件原告之訴為有理由，爰依民事訴訟法第七十八條、第八十五條第
    一項前段，判決如主文。
中      華      民      國      九十二    年     三     月     十二     日
                                      臺灣板橋地方法院家事法庭
~B法      官  郭光興
右為正本係照原本作成
如對本判決上訴，須於判決送達後二十日內向本院提出上訴狀
中      華      民      國      九十二    年     三     月     十四     日
~B法院書記官  尤秋菊


司法院資訊處製作；財團法人民間司法改革基金會備份。
